臺北高等行政法院裁定
110年度救字第654號
聲  請  人  姜榮昇                                      
上列聲請人因對於本院110年度救再字第349號裁定聲請再審（本
院110年度救再字第563號）並聲請訴訟救助，就訴訟救助部分，
本院裁定如下：
    主  文
聲請駁回。
聲請訴訟費用由聲請人負擔。
　　理  由
一、行政訴訟法第101條規定：「當事人無資力支出訴訟費用者
    ，行政法院應依聲請，以裁定准予訴訟救助。但顯無勝訴之
    望者，不在此限。」第102條第2項、第3項規定：「聲請人
    無資力支出訴訟費用之事由應釋明之（第2項）。前項釋明
    ，得由受訴行政法院管轄區域內有資力之人出具保證書代之
    （第3項）。」又行政訴訟法第101條所謂無資力，是指窘於
    生活，且缺乏經濟上的信用者而言（最高行政法院97年裁聲
    字第18號判例參照）。另依行政訴訟法第176條準用民事訴
    訟法第284條規定，聲請人為釋明其無資力支出訴訟費用，
    應提出得供法院即時調查的證據。而所謂釋明是指讓法院得
    到大致的心證，可以相信其主張為真實的程度。如聲請人未
    提出證據，或提出的證據未能使法院可信其無資力支出訴訟
    費用的主張為真實，即應將其聲請駁回。
二、聲請意旨略以：聲請人具有中低收入戶證明，本件訴訟物證
    齊全，聲請人必有勝訴之望，爰聲請訴訟救助等語。惟查，
    按法律扶助法第5條規定之無資力，指符合社會救助法規定
    之低收入戶、中低收入戶，符合特殊境遇家庭扶助條例第4
    條第1項之特殊境遇家庭，其可處分之資產及每月可處分之
    收入低於一定標準者，核與行政訴訟法第101條所謂無資力
    ，指窘於生活，且缺乏經濟上之信用者，尚屬有間（最高行
    政法院98年度裁聲字第49號、99年度裁字第3303號、102年
    度裁聲字第204號裁定意旨參照），故本院就聲請人本件聲
    請，仍應審究聲請人究有何缺乏經濟上信用等情事。本件聲
    請人雖提出臺北市松山區中低收入戶證明書影本為證，以資
    釋明其無資力支出訴訟費用，然依前開法律規定及說明，中
    低收入戶標準乃行政主管機關為提供社會救助所設立之核定
    標準，與法院就有無資力支出訴訟費用之認定，係屬二事，
    況該證明書僅能證明聲請人符合臺北市各該年度之中低收入
    戶標準，尚不足以證明聲請人如何窘於生活且有何缺乏經濟
    上信用之情事（最高行政法院107年度裁聲字第802號、第83
    6號、第842號裁定意旨可參）。是以，本院無從僅憑上開資
    料即認定聲請人窘於生活、缺乏經濟上信用而無資力支出本
    件訴訟費用。聲請人復未提出其他能即時調查之證據以釋明
    其無資力之主張為真實，亦未依前揭規定提出保證書代之，
    其聲請即屬無從准許。
三、依行政訴訟法第104條、民事訴訟法第95條、第78條，裁定
    如主文。
中　　華　　民　　國　　110 　年　　10　　月　　28　　日
                    臺北高等行政法院第二庭
                              審判長法  官  蕭  忠  仁
                                    法  官  李  明  益
                                    法  官  羅  月  君
上為正本係照原本作成。
不得抗告。
中　　華　　民　　國　　110 　年　　10　　月　　28　　日
　　　　　　　　　　　　　　　      書記官　陳  又  慈